臺灣新竹地方法院民事裁定
109年度竹北簡字第453號
原      告  賴永茂  
被      告  黃培秀  

上列當事人間清償借款事件，本院裁定如下：
    主  文
本件移送臺灣新北地方法院。
    理  由
一、按，訴訟，由被告住所地之法院管轄。被告住所地之法院不
    能行使職權者，由其居所地之法院管轄。訴之原因事實發生
    於被告居所地者，亦得由其居所地之法院管轄；訴訟之全部
    或一部，法院認為無管轄權者，依原告聲請或依職權以裁定
    移送其管轄法院，民事訴訟法第1條第1項、第28條第1項分
    別定有明文。我國民法關於住所之設定，兼採主觀主義及客
    觀主義之精神，必須主觀上有久住一定地域之意思，客觀上
    有住於一定地域之事實，該一定之地域始為住所。而戶籍法
    僅為戶籍登記之行政管理規定，戶籍地址即非認定住所之唯
    一標準。又民事訴訟法第138條所規定之寄存送達，限於不
    能依同法第136條及第137條規定行送達者，始得為之，倘其
    送達之處所，雖原為應受送達人之住居所、事務所或營業所
    ，但實際上已變更者，縱令其戶籍登記尚未遷移，該原住居
    所、事務所或營業所，即非應為送達之處所，自不得於該原
    處所為寄存送達，最高法院98年台抗字第997號裁定意旨參
    見。
二、查，被告之戶籍雖設於新竹縣湖口鄉（見本院卷第30頁戶籍
    資料查詢），並有本院對被告上開戶籍址寄送調解通知書，
    於109年9月26日寄存送達新竹縣政府警察局新湖分局新工派
    出所（見本院卷第17頁送達證書），然依原告提出被告委託
    訴外人柏年不動產有限公司居間仲介之契約書記載被告地址
    為新北市樹林區（見本院卷第8頁），及本院職權查詢司法
    院法學資料檢索系統顯示，被告曾於107年11月20日與其鄰
    居偶遇時，因細故發生口角爭執進而互毆，經臺灣新北地方
    檢察署108年度偵字第2412、25517號對雙方提起公訴，臺灣
    新北地方法院108年度審易字第2972號刑事判決判處雙方傷
    害罪，均處拘役30日並得易科罰金（見本院卷第43〜47頁）
    ，上開刑事判決關於被告部分業已確定，由臺灣新北地方檢
    察署109年度執字第5380號（辛股承辦）執行結案，結案情
    形記載「退回法院法院撤回」（見本院卷第42頁前案紀錄表
    ），經本院110年2月3日電詢該刑事案件執行承辦人得悉被
    告戶籍地址固設於新竹縣湖口鄉，惟被告並無到案執行，而
    係因戶籍址送達問題退回臺灣新北地方法院後即無下文（見
    本院卷第49頁公務電話紀錄），暨參酌原告陳報被告為規避
    清償借款，有戶籍異常遷移云云各語（見本院卷第37頁書狀
    ），與臺灣高等法院在監在押全國紀錄表記載被告住址為新
    北市樹林區（見本院卷第32頁）各情，足見被告並無以戶籍
    地新竹縣湖口鄉為住所地之意思甚明，而係實際居住新北市
    樹林區，依民事訴訟法第28條第1項規定，職權裁定本件移
    送臺灣新北地方法院，如主文所示。
中　　華　　民　　國　　110 　年　　4 　　月　　12　  日
                  民事庭      法　官　周美玲
以上正本係照原本作成。
如不服本裁定，應於送達後10日內向本院提出抗告狀，並繳納抗
告費新臺幣1,000元，暨添具繕本1件。
中　　華　　民　　國　　110 　年　　4 　　月　　12　  日
                              書記官　張景琴